【裁判字號】    98,上訴,665
【裁判日期】    980624
【裁判案由】    貪污治罪條例等
【裁判全文】
臺灣高等法院臺中分院刑事判決         98年度上訴字第665號
上  訴  人  臺灣彰化地方法院檢察署檢察官
被      告  丙○○
選任辯護人  陳世煌律師
            黃俊昇律師
上列上訴人因被告貪污治罪條例等案件，不服臺灣彰化地方法院
95年度訴字第1329號中華民國97年12月31日第一審判決（起訴案
號：臺灣彰化地方法院檢察署94年度偵字第8303號），提起上訴
，本院判決如下：
    主    文
上訴駁回。
    理    由
一、公訴意旨略以：被告丙○○係依據法令從事公務之人員即彰
    化縣政府農業局技正，因彰化縣政府於 921地震災害時，公
    告「彰化縣政府 921震災建築廢棄土物處理場緊急設置要點
    」，被告為專案小組成員，負責承辦審查潔興環保工程有限
    公司（下稱潔興公司）、雙倫工程有限公司（下稱雙倫公司
    ）申請設置之建築廢棄物處理場之水土保持計畫，竟基於圖
    利、偽造文書之犯意，先後為下列行為：(一)民國88年7月8日
    隱匿違規事實，擬稿未述明地號，且記載不實事項「水土保
    持法未頒佈前，於山坡地從事採取土石（62年間），超挖形
    成約 2公頃窪地，本府要求業主進行填平植生，填平土方來
    源由其毗鄰而凸出的坡地分層分段採取土地填於窪地，合計
    作業面積超出 4公頃，是否應進行環境影響評估」等語於函
    稿，並經彰化縣政府農業局水土保持課課長己○○、技正梁
    信義核章，梁信義並以農業局局長戊○○（甲章）名義判行
    ，再以彰化縣政府88年 7月12日彰府農保字第132142號函請
    行政院農業委員會水土保持局釋示。(二)89年3月3日至潔興公
    司設置之建築廢棄土物處理場勘查時，明知該場有關水土保
    持先期作業部分之圍籬設施尚未完成，竟仍擬稿經彰化縣政
    府農業局水土保持課課長己○○、技正梁信義審核，以89年
    3月17日89彰府農保字第54061號函准予備查。嗣雙倫公司未
    依規定就雙倫建築廢棄土物處理場水土保持先期作業申報開
    工，而於89年 5月15日函請就已完工之水土保持先期作業加
    以檢查，被告竟未依規定勒令停工並限期令雙倫建築廢棄土
    物處理場補報開工，在雙倫建築廢棄土物處理場水土保持先
    期作業並無技師監造情形下，仍於89年 5月24日以彰府農保
    字第097483號函請彰化縣政府環境保護局辛○○、庚○○等
    人，與被告於同年6月2日會勘雙倫建築廢棄土物處理場水土
    保持設施，被告復於同年 6月15日單獨前往該場檢查，明知
    該場先期水土保持作業中圍籬、植生均尚未完成，竟於89年
    6 月16日即移交承辦業務予接辦人壬○○之後，仍以簽稿併
    呈方式擬稿簽載「該場先期水土保持作業完成」，且於簽呈
    中記載「於89年 5月29日‧‧‧會勘，除農塘尚有積水外，
    餘均照規定完成水土保持先期工作」之不實事項，以89年 6
    月20日彰府農保字第116517號函通知雙倫工程公司准予備查
    ，並將不實事項即「於89年 5月29日‧‧‧會勘，該場先期
    水土保持作業完成」載入該簽，將不實事項即「於89年 5月
    29日‧‧‧現場勘查‧‧‧」之內容載入該函，而潔興建築
    廢棄土物處理場、雙倫建築廢棄土物處理場之先期水土保持
    作業均未完成，惟前述2函竟均就該2場之先期水土保持作業
    完成予以備查，致生損害於彰化縣政府就山坡地之水土保持
    管理，又因該函副知彰化縣政府環境保護局等相關單位，致
    使彰化縣政府環保局復以89年 7月27日89彰府環字第110179
    號函通知雙倫公司就該公司之建築廢棄土物處理場得開始營
    運，使雙倫公司牟取不法利益。(三)89年 3月20日上午11時許
    ，因彰化縣政府環境保護局第一課稽查員辛○○（所涉違反
    貪污治罪條例等案件，經本院以97年度上訴字第 7號判決無
    罪確定）經彰化縣副縣長張朝權交代，未及審閱雙倫公司建
    築廢棄土物處理場設置計畫定稿本，復未依彰化縣政府 921
    震災建築廢棄土物處理場緊急設置要點第 5點，請彰化縣政
    府工務局估算震災建築廢棄土物數量，亦未比照許可潔興建
    築廢棄土物處理場設立時，先由彰化縣政府環境保護局估算
    震災廢棄土物數量，亦未提出至89年 3月20日止，潔興建築
    廢棄土物處理場已營運之廢棄土物容量（依照潔興公司所提
    潔興建築廢棄土物處理場營運數量，至89年 2月底，營運數
    量為建築廢棄土物151,028.56立方米，至89年3月底，為155
    ,009.76立方米)，且未檢附雙倫廢棄土物處理場設置計畫定
    稿本，並無任何比照潔興建築廢棄土物處理場依照行政程序
    （如辦理非都市土地容許使用、用地變更或核定水土保持計
    畫）辦理之行政行為，即擬議呈請核准而以簽稿併呈方式經
    課長楊素季、環境保護局局長黃勝發（所涉違反貪污治罪條
    例等案件，均經本院以97年度上訴字第 7號判決無罪確定）
    審核，黃勝發、楊素季均未審核有無雙倫建築廢棄土物處理
    場設置計畫定稿本及定稿本內容是否妥適，即予核章後，由
    辛○○持簽稿及函稿簽會各單位，除工務局、法制室、地政
    局會章外，其中彰化縣農業局農業局水土保持課長己○○當
    日並未差假，被告簽註意見「921 震災建築廢棄土物之設置
    ，請業務主管機關本諸權責依法處理，與本局無關」等語，
    而未審核有無雙倫土石方資源堆置場（而非建築廢棄土物處
    理場）設置計畫、是否符合所簽註附加意見、是否符合水土
    保持技術規範、有無逾界設計等情，並冒充彰化縣政府農業
    局水土保持課課長，僭行該課長職務，擅自加蓋水土保持課
    課長之職務代行章，再由彰化縣政府農業局局長戊○○蓋章
    表示該局同意被告意見，再層送主任秘書、副縣長、縣長審
    核判行，於縣長判行核准函稿後，由辛○○將核准原簽文交
    予被告將「921 震災建築廢棄土物之設置，請業務主管機關
    本諸權責依法處理，與本局無關」等語部分，以修正液塗抹
    後，再變造改寫為「本案本局僅對水土保持法部分之審核與
    監督工作，至於是否適用緊急命令，請主政機關依法處理，
    案應與本局無涉」等語。因認被告分別涉犯刑法第 213條公
    務員明知為不實事項而登載於公文書、貪污治罪條例第 6條
    第1項第4款之圖利、刑法第158條第1項之冒充公務員而僭行
    公務員職權等罪嫌。
二、按犯罪事實應依證據認定之，無證據不得認定犯罪事實；又
    不能證明被告犯罪或其行為不罰者，應諭知無罪之判決，刑
    事訴訟法第154條第2項第301條第1項分別定有明文。又所
    謂認定犯罪事實之證據，係指足以認定被告確有犯罪行為之
    積極證據而言，該項證據自須適合於被告犯罪事實之認定，
    始得採為斷罪之資料；且如未能發現相當確實證據，或證據
    不足以證明，自不能以推測或擬制之方法，以為裁判之基礎
    ；而認定犯罪事實所憑之證據，雖不以直接證據為限，間接
    證據亦包括在內，然而無論直接證據或間接證據，其為訴訟
    上之證明，須於通常一般人均不致有所懷疑，而得確信其為
    真實之程度者，始得據為有罪之認定，倘其證明尚未達到此
    一程度，而有合理之懷疑存在時，即難遽採為不利被告之認
    定（最高法院76年台上字第4986號判例參照）。另刑事訴訟
    法第161條第1項規定：檢察官就被告犯罪事實，應負舉證責
    任，並指出證明之方法。因此，檢察官對於起訴之犯罪事實
    ，應負提出證據及說服之實質舉證責任。倘其所提出之證據
    ，不足為被告有罪之積極證明，或其指出證明之方法，無從
    說服法院以形成被告有罪之心證，基於無罪推定之原則，自
    不能為被告有罪之判決。
三、證據能力方面：
  (一)按被告以外之人於審判外之言詞或書面陳述，除法律有規
      定者外，不得為證據；被告以外之人於偵訊中向檢察官所
      為之陳述，除顯有不可信之情況者外，得為證據，刑事訴
      訟法第159條第1項、第159條之1第 2項分別定有明文。而
      所謂不可信情況之認定，法院應審酌被告以外之人於陳述
      時之外在環境及情況，例如：陳述時之心理狀況、有無受
      到外力干擾等，以為判斷之依據，故係決定陳述有無證據
      能力，而非決定陳述內容之證明力。是被告以外之人前於
      偵查中已具結而為證述，除反對該項供述得具有證據能力
      之一方，已釋明「顯有不可信之情況」之理由外，皆得為
      證據。查證人丁○○、姚長益、李志騰、宋以仁、蔡蓬培
      、張國華、周建成、鄔金松、李鴻源、姜慶華、李明聰、
      黃駿霖、張淑真、周弘憲、賴九世、黃豐盛、辛○○、江
      培根、張炳堯、張炳南、郭至善、陳怡汎、乙○○、阮剛
      猛、許振利、黃文瑞、庚○○、劉鴻仁、陳佩琳、戊○○
      、詹益宗、陳昭明、林建宏、林致宏、己○○、江培進、
      柯盛宗、陳靖霖、陳永仁、楊素季、黃哲崇、林致宏、晏
      文瑩、符樹強、林基山、何舜琴、郭子哲、林福星、沈榮
      朗、廖智內、蘇水永、張國華、壬○○、梁橋楠、翁添滿
      、陳永誠、賴美齡、陳昭榮、陳岳嵩、黃文清、黃昭嵩、
      黃淑華、張良勝、賴武雄、許耀宗、林權、梁信義、陳進
      春、蔡令謙、張涵格、林旭淋、王瑞興、陳宏益、江碧玉
      、陳文樵、黃勝發、劉宗勇分別在檢察官偵查時，均係以
      被告之身分；或以證人之身分，由檢察官告以具結之義務
      及偽證之處罰，經其等具結，而於負擔偽證罪之處罰心理
      下所為，係經以具結擔保其等證述之真實性。又司法實務
      運作上，咸認偵查中檢察官向被告以外之人所取得之陳述
      ，原則上均能遵守法律規定，不致違法取供，其可信性極
      高，因而明定除顯有不可信之情況者外，得為證據。亦即
      ，被告以外之人於偵查中依法應具結者已具結，向檢察官
      所為之陳述，原則上具有證據能力，於例外「顯有不可信
      之情況」，始不具證據能力。上開證人分別於檢察官訊問
      時之證述，並無證據顯示係遭受強暴、脅迫、詐欺、利誘
      等外力干擾情形，或在影響其心理狀況致妨礙其自由陳述
      等顯不可信之情況下所為。則上開證人於偵查中之陳述既
      無顯不可信之情況，依上開說明，自均有證據能力。
  (二)當事人、代理人或辯護人於法院調查證據時，知有第 159
      條第 1項不得為證據之情形，而未於言詞辯論終結前聲明
      異議者，視為有前項之同意，刑事訴訟法第159條之5第 2
      項定有明文，乃係基於證據資料愈豐富，愈有助於真實發
      現之理念，酌採當事人進行主義之證據處分權原則，並強
      化言詞辯論主義，透過當事人等到庭所為之法庭活動，在
      使訴訟程序順暢進行之要求下，承認傳聞證據於一定條件
      內，得具證據適格。此種「擬制同意」，因與同條第一項
      之明示同意有別，實務上常見當事人等係以「無異議」或
      「沒有意見」表示之，斯時倘該證據資料之性質，已經辯
      護人閱卷而知悉，或自起訴書、原審判決書之記載而了解
      ，或偵、審中經檢察官、審判長、受命法官、受託法官告
      知，或被告逕為認罪答辯或有類似之作為、情況，即可認
      該相關人員於調查證據之時，知情而合於擬制同意之要件
      （最高法院96年度台上字第4174號判決要旨參照）。查本
      件檢察官、被告及其選任辯護人於本院準備程序及審判期
      日中均未對本院下述所引用之其餘證據表示意見，且迄至
      言詞辯論終結前亦未聲明異議，本院審酌各該證據資料製
      作時之情況，尚無違法不當及證明力明顯過低之瑕疵，亦
      認為以之作為證據應屬適當，揆諸前開說明，認後述所引
      用其他證據，均有證據能力。
四、公訴人認為被告涉犯刑法第 213條公務員明知為不實事項而
    登載於公文書、貪污治罪條例第6條第1項第 4款圖利、刑法
    第158條第1項冒充公務員而僭行公務員職權等罪嫌，無非係
    以被告為彰化縣政府農業局技正，係依據法令從事公務之人
    員，且有：(一)證人即內政部中部辦公室使用管制科前科長王
    瑞興、前股長林旭淋；彰化縣前縣長阮剛猛；行政院環境保
    護署前副署長吳義雄、前主任秘書陳永仁、前秘書晏文瑩、
    前參事符樹強、行政院環境保護署廢棄物管理處前副處長何
    舜琴、行政院環境保護署法規會前執行秘書郭子哲；行政院
    環境保護署廢棄物管理處前第二科科長宋以仁、前第六科科
    長蔡篷培、行政院環境保護署綜合計劃處前科長劉宗勇、行
    政院環境保護署前技正李鴻源、行政院環境保護署專門委員
    姜慶華、行政院環境保護署中部辦公室前股長陳宏益、前技
    士張涵裕、行政院農業委員會水土保持局前技士林山基、羅
    清端、雙倫廢棄物土處理場水土保持工程前監造技師李明聰
    ；彰化縣政府環境保護局前副局長姚長益、前技正賴九世、
    第四課前課長江培根、前稽查員郭至善、周建成、鄔金松；
    證人張國華、蘇水永、黃昭嵩、李志騰、賴俊雄、黃淑華、
    江碧玉、庚○○、柯盛宗、許耀宗、張良勝、林致宏、張炳
    南、陳怡汎、陳永誠、黃文清、陳正雄、劉鴻仁、黃文瑞、
    陳昭榮、周強憲、陳岳嵩、黃哲崇、林福興、戊○○、蔡令
    謙、壬○○、己○○、梁信義、賴美齡、廖智內、翁添滿、
    陳進春、江士賢、李文嘉、詹恕、梁橋楠、林權、蘇坤堯、
    詹益宗、林建宏分別於警詢、偵訊中之證述；另案被告辛○○、楊素季、陳靖霖、陳文樵、許振利、陳佩琳、丁○○、
    黃駿霖、張炳堯、乙○○、張淑真、宋瑞光、沈榮朗之供述
    。(二)法務部調查局、內政部警政署刑事警察局有關雙倫建築
    廢棄土物處理場核准函稿與簽上塗改字跡與署押日期之鑑定
    函。(三)彰化縣政府環境保護局、農業局、工務局所存雙倫建
    築廢棄土物處理場設置計畫異同比較表、內政部中部辦公室
    （地政業務）使用管制科前科長王瑞興90年 7月12日致臺灣
    彰化地方法院檢察署信函。(四)行政院環境保護署中部辦公室
    89年12月6日環署中室字第0027440號函文。(五)行政院環境保
    護署中部辦公室90年3月19日環署中室字第0004644號函文。
    (六)行政院環境保護署中部辦公室90年4月23日環署中室字第0
    006528號函文。(七)行政院環境保護署90年5月3日89環署廢字
    第0025052號函文。(八)行政院環境保護署90年5月25日環署廢
    字第0026828號函文。(九)內政部90年5月1日臺90內中第90059
    64號函、89年2月 3日臺88內中第8826648號函文。(十)內政部
    營建署90年 8月31日營署綜字第053671號函文，為其主要論
    據。惟訊據被告丙○○固不否認其於87年至90年間分別擔任
    彰化縣政府農業局技士、技正之事實，然堅詞否認有何公務
    員明知為不實事項而登載於公文書、貪污治罪條例之圖利、
    冒充公務員而僭行公務員職權之犯行，並辯稱：其均依法行
    政無圖利他人之故意，依水土保持法、水土保持監督辦法之
    規定，義務人要擬具水土保持計畫，送給興辦事業目的事業
    主管機關審查，本案之主管機關為彰化縣政府環境保護局，
    再送彰化縣政府農業局審查，之後擲還彰化縣政府環境保護
    局，其僅屬彙辦人員，並非主辦人員，其就前揭公訴意旨(一)
    所載部分，並無隱匿違規事實，因為土地面積超過 4公頃部
    分，其係奉彰化縣政府農業局局長戊○○之指示發函請示水
    土保持局，是否要進行環境影響評估，此為正常程序，非個
    案事實討論。就公訴意旨(二)所載部分，其至潔興公司勘察時
    ，因先期作業係為求防範人、畜及外來車輛進入該廢棄土物
    處理場，故要求潔興公司處理場就靠近馬路旁之圍籬、安全
    措施部分作鐵皮圍籬，該處理場有依照其要求處理，其先後
    於89年5月15日、89年6月2日、89年6月15日至現場勘查，該
    處理廠均有完成該作業，至於山坡地植生部分：包含草本、
    木本，廠商有依照其要求種植，其依照規定完成勘驗，再交
    由接辦人員壬○○負責處理，雙倫公司、潔興公司均有完成
    水土保持先期作業，公訴意旨認為其勘驗該廢棄土物處理場
    先期作業並未完成等語，顯有誤會。就公訴意旨(三)所載部分
    ，當日水土保持課課長己○○確實有事外出，請其代行，證
    人己○○有將職務代行章交給其處理，另其雖有將原簽所載
    「921 震災建築廢棄土物之設置，請業務主管機關本諸權責
    依法處理，與本局無關」等語，以修正液塗抹後，另改寫為
    「本案本局僅對水土保持法部分之審核與監督工作，至於是
    否適用緊急命令，請主政機關依法處理，案應與本局無涉」
    等語，然上揭簽呈非在縣長判行之後塗改，而係農業局局長
    戊○○有意見，經其修正後，再交給原承辦人呈給縣長判行
    ，該公文由原承辦人收回，不可能於縣長判行後再交由其加
    以塗改等語。經查：
  (一)就公訴意旨(一)所載部分：
    １、被告於87年至89年 5月11日止係擔任彰化縣政府農業局
        技士，另於89年 5月12日起至90年間係擔任彰化縣政府
        農業局技正等事實，為被告所不否認，並有彰化縣政府
        96年 4月30日府政三字第0960085525號函在卷可憑（見
        原審卷第1宗第68頁），此部分之事實，應可認定。
    ２、被告固不否認曾於88年7月8日擬稿未述明地號，且記載
        ：「水土保持法未頒佈前，於山坡地從事採取土石（62
        年間），超挖形成約 2公頃窪地，本府要求業主進行填
        平植生，填平土方來源由其毗鄰而凸出的坡地分層分段
        採取土地填於窪地，合計作業面積超出 4公頃，是否應
        進行環境影響評估」等語於函稿上，並分別呈請彰化縣
        政府農業局水土保持課課長己○○、技正梁信義核章後
        ，再由技正梁信義以彰化縣政府農業局局長戊○○（甲
        章）判行，而以彰化縣政府88年 7月12日彰府農保字第
        132142號函請行政院農業委員會水土保持局釋示等事實
        ，並有上開函文附卷可考（見94年度偵字第8303號偵查
        卷第64頁），此部分之事實，亦可認定。
    ３、證人即彰化縣政府農業局前局長戊○○於原審具結證述
        ：我於84年至90年間擔任彰化縣政府農業局局長，曾書
        寫內容載有：「(1)總面積逾 4公頃，是否應進行環評；
        (2)降雨時若填土區尚大量未夯實，水溢滿坑洞而土石外
        流，會不會形成災害；(3)是否請技師前來討論」等語之
        字條，要求被告發函向行政院農業委員會函詢進行環境
        影響評估，而一般行政下級機關就山坡地進行環境影響
        評估事項，向上級機關請示時，係就通案進行函詢，亦
        即超過一定面積之土地，才要進行環境評估，故並未要
        求於函詢公文內應載明個案確定之地號等語（見原審卷
        第2宗第45頁），並有字條影本1紙在卷可憑（見94年度
        偵字第8303號偵查卷第63頁），核與被告前揭辯解內容
        相符，是被告上開擬稿內容係依據其業務主管即證人戊○○之指示而向上級機關就通案案件所為之函詢事實，
        亦可認定。
    ４、綜上說明，被告上開擬稿內容既係依據證人戊○○之指
        示而向上級機關就通案案件所為之函詢，且一般公務員
        就通案案件，未敘明具體個案事實而向上級機關或其他
        機構發函請求函釋，亦無任何違法之處，當與刑法第21
        3 條公務員登載不實之犯罪構成要件有間。況檢察官所
        舉前揭諸項證據，均未能證明被告有何公訴意旨所指此
        部分之犯行。則公訴人認為被告上開所為構成刑法第21
        3 條公務員登載不實之犯行，顯係誤解法律構成要件，
        當無從為被告有罪之認定。
  (二)就公訴意旨(二)所載部分：
    １、按貪污治罪條例之圖利罪之成立，不僅行為人須有為自
        己或第三人圖得不法利益之犯意，且行為人須有將圖得
        不法利益之犯意，顯現於外之積極行為，始能構成，至
        是否為圖利行為，則應視其行為客觀上有無違反執行職
        務所應遵守之法令，或有無濫用其裁量權，致影響裁量
        決定之公平性與正確性而論。若公務員之行為，客觀上
        並無違反執行職務所應遵守之法令，或不足以證明其有
        濫用裁量權致影響裁量決定之公平性及正確性之情形，
        尚不能以其行為對於他人有利，即認有圖利他人而應以
        圖利罪相繩（最高法院83年度台上字第2654號判決要旨
        參照）。
    ２、就潔興公司設置建築廢棄土物處理場有關水土保持先期
        作業部分：
      (１)被告於89年3月3日會同證人即彰化縣政府環境保護局
          稽查人員庚○○及案外人潔興公司員工游振府、陳雪
          麗至潔興公司設置之建築廢棄土物處理場勘查，勘查
          結果為，完成沈砂滯洪池及區內外排水設施、完成防
          災措施包括出入管制柵門、洗輪胎池及施工便道、完
          成K.B.M.三點檢測、沈砂滯洪池邊坡及防砂壩溢洪口
          兩側，因土質鬆軟請儘速植草做護坡壁，以防止土壤
          沖刷流失等情，為被告所不爭執，並經證人庚○○於
          原審證述明確（見原審卷第2宗第52至53頁)，且有水
          土保持工事勘驗紀錄 1份及現場勘驗照片影本12張附
          卷可參（見90年度偵字第3761號偵查卷第1宗第86至9
          1頁），核屬相符，此部分之事實，應可認定。
      (２)被告就潔興公司在彰化縣大村鄉○○○段46之13、46
          之222、46之223地號等土地即山坡地保育區設立 921
          震災建築廢棄土物緊急處理場一案有關水土保持先期
          作業部分同意備查之事項，擬稿呈請彰化縣政府農業
          局水土保持課課長己○○、技正梁信義審核後，以彰
          化縣政府89年3月17日89彰府農保字第54061號函通知
          潔興公司等事實，為被告所不否認，並有上開簽稿影
          本在卷足憑(見90年度偵字第3761號偵查卷第1宗第85
          頁）。觀諸上開簽稿內容說明欄分別記載，係依據潔
          興公司89年2月25日潔興字第046號函、彰化縣政府89
          年3月1日89彰府農保字第037515號函邀集有關單位於
          89年3月3日現場勘查結果辦理；沈砂滯洪池邊坡及防
          砂壩溢洪口兩側，因土質鬆軟請儘速植草做護坡壁，
          以防止土壤沖刷流失等語，核與前揭水土保持工事勘
          驗紀錄相符，則此部分之事實，亦可認定。
      (３)有關 921震災營建廢棄土物堆置場之緩衝帶、植生覆
          蓋及圍籬設置等事宜，業經主管機關行政院農業委員
          會函覆稱，棄置場應否設置圍籬乙節，查圍籬非屬水
          土保持設施，故應無水土保持技術規範之適用等語，
          有該會90年9月21日（90）農林字第900143123號函存
          卷可參（見94年度偵字第8303號偵查卷第112、113頁
          ）。本院為求慎重，再次函請行政院農業委員會闡釋
          ，據覆稱：「依水土保持技術規範第318條（89年3月
          31日公告修正）之「安全圍籬」規定，係屬於施工區
          鄰○○○○道路穿越之沿線所設置之施工區安全措施
          （工安措施），而與水土保持設施有別」，有該會98
          年 4月30日農授水保字第0981849809號函在卷足憑（
          見本院卷第139、140頁）。是圍籬既僅係施工安全之
          要求，非屬水土保持設施，其設置與否，自應視施工
          區○○鄰○○○○道路穿越而定，並非指施工區四周
          均應設置圍籬圈繞，而依卷附照片，本件施工區○○
          鄰○○○○道路穿越，且在臨路處，已設有柵門，自
          無在施工區四周設置圍籬之必要，則被告於89年3月3
          日會同證人庚○○及案外人即潔興公司員工游振府、
          陳雪麗至潔興公司設置之建築廢棄土物處理場勘查後
          ，擬稿准予備查，自難認有何公務員登載不實、違背
          法令或職務而圖利潔興公司之行為。
    ３、就雙倫公司設置建築廢棄土物處理場有關水土保持先期
        作業部分：
      (１)按於山坡地或森林區內開發建築用地，或設置公園、
          墳墓、遊憩用地、運動場地或軍事訓練場、堆積土石
          、「處理廢棄物」或其他開挖整地之治理或經營、使
          用行為，應經調查規劃，依水土保持技術規範實施水
          土保持之處理與維護；又水土保持法第8條第1項第 5
          款之開發、經營或使用行為，其水土保持義務人應先
          擬具水土保持計畫，送請主管機關核定，如屬依法應
          進行環境影響評估者，並應檢附環境影響評估審查結
          果一併送核，其水土保持計畫未經主管機關核可前，
          各目的事業主管機關不得逕行核發開發或利用之許可
          ，水土保持法第8條第1項第 5款、第13條（修正刪除
          前）分別定有明文。另按水土保持義務人應取得水土
          保持施工許可證後，始得向各目的事業主管機關申請
          開工。其屬應繳納水土保持保證金者，並應於開發或
          利用行為開工前，向主管機關繳納水土保持保證金後
          ，取得主管機關核發之水土保持施工許可證，始得向
          各目的事業主管機關申請開工，水土保持法施行細則
          第9條第5款（修正刪除前）亦定有明文。又按水土保
          持義務人自領得水土保持施工許可證之日起，應於 6
          個月內申報開工。其屬本法第 6條規定應由依法登記
          執業之水土保持技師、相關專業技師或聘有上列專業
          技師之工程顧問機構規劃、設計及監造者（以上技師
          簡稱承辦技師），並應於申報開工前，會同該承辦技
          師，檢附承辦技師姓名、住址、證書字號，報請原核
          可之主管機關備查後，始得為之，水土保持法施行細
          則第15條第 1項（修正刪除前）亦定有明文。復按水
          土保持之處理與維護在中央主管機關指定規模以上者
          ，應由依法登記執業之水土保持技師、相關專業技師
          或聘有上列專業技師之工程顧問機構規劃、設計及監
          造。各級政府機關、公營事業機構及公法人自行興辦
          者，得由該機關、機構或法人內依法取得相當類科技
          師證書者為之，修正前水土保持法第 6條定有明文。
          亦即，於公訴意旨所載犯罪事實之發生時間，在山坡
          地從事處理廢棄物之行為，應擬具水土保持計畫並經
          主管機關審查核可，取得水土保持施工許可證後，再
          向各目的事業主管機關申請開工；另於山坡地從事廢
          棄物處理廠之行為，應由依法登記執業之水土保持技
          師、相關專業技師或有專業技師之工程顧問機構規劃
          、設計及監造，先予說明。
      (２)雙倫公司擬在彰化縣大村鄉○○○段 46之221地號等
          土地設置建築廢棄土物處理場，向彰化縣政府申請及
          提出「彰化縣政府 921震災建築廢棄土物處理場申請
          計畫」，並經彰化縣政府地政局、農業局、工務局、
          法制室、環境保護局分別於89年1月7日上午 9時、89
          年 3月16日上午10時30分召開專案小組現勘暨會議後
          ，就雙倫公司所設置建築廢棄土物處理場申請計畫第
          一次修訂本准予備查，但雙倫公司應依彰化縣政府各
          相關單位所提附帶意見辦理，並提送定稿本送彰化縣
          政府核定；再經彰化縣政府於89年 3月21日以89彰府
          環一字第50044號函核准雙倫公司申請彰化縣政府921
          震災建築廢棄土物處理場，並要求雙倫公司依函文所
          示之說明欄核備事項經營處理等事實，有彰化縣政府
          89年 1月19日89彰府環一字第1040號函檢附之彰化縣
          政府 921震災建築廢棄土物處理場設置專案小組現勘
          暨會議記錄、89年 3月16日89彰府環一字第1708號函
          檢附之附件、89年3月21日89彰府環一字第50044號函
          稿影本在卷可查(見90年度偵字第3761號偵查卷第1宗
          第160至185頁)。又依彰化縣政府89年3月16日89彰府
          環一字第1708號函檢附之附件，農業局所提附帶意見
          認：一雙倫公司於掩埋前應先完成之工作包括：(一)基
          地內外：1.窪地積水形成農塘抽乾、2.d1溝〔L(長度
          )＝269米，W（寬度）＝3.70米，D（深度）＝1.10米
          〕、3.緩衝帶至少 10M以上先植生；(二)防災措施：1.
          圍籬、2.出入口管制閘門、3.洗車場、4.施工便道〔
          L（長度）＝80米，W（寬度）＝10米〕。二實測地形
          圖請佈置B.M.三點，以利檢測。三三階段平台階段（
          台寬5米，斜率1:1.5）分期完成，並每完成二階，應
          即植生完成，再進行下一階平台土方掩埋，每層需設
          透水層。四最終永久滯洪池〔L（長度）＝156.6米，
          W（寬度)＝30米〕。五請確實依所送水土保持計畫施
          工。六回填土方量為 1,095,785立方米，最終高程不
          得超過65米，最上層至少應回填原有土壤30公分，禁
          用垃圾或有害廢棄物回填（見90年度偵字第3761號偵
          查卷第1宗第177頁）。
      (３)雙倫公司依彰化縣政府89年3月21日89彰府環一字第5
          0044號函說明之核備事項，於89年 5月15日向彰化縣
          政府申請派員就有關水土保持應先完成之工作查驗，
          被告即以彰化縣政府89年 5月24日彰府農保字第0974
          83號函請彰化縣政府環境保護局、地政局、工務局、
          法務室派員與被告於同年 5月29日會勘雙倫建築廢棄
          土物處理場有關水土保持事項，並經被告會同前揭單
          位人員分別於89年5月29日、89年6月2日、89年6月15
          日至現場勘查，嗣被告於89年 6月16日移交承辦業務
          予接辦人即證人壬○○後，由證人壬○○以簽稿併呈
          方式擬稿簽准雙倫公司於坐落彰化縣大村鄉○○○段
          46之221地號等土地設立921震災建築廢棄土物緊急處
          理場有關水土保持應先完成工作事項同意備查，且於
          簽呈擬辦欄記載：「農塘積水部分請該公司繼續加強
          抽乾，餘如稿同意備查」等語，並經由被告於89年 6
          月19日審閱後，以彰化縣政府89年 6月21日彰府農保
          字第116517號函通知雙倫公司同意備查且明示就「窪
          地部分雖受實際地形影響，遇雨集中形成農塘，惟請
          繼續加強抽乾，以利水土保持後續工作」應繼續加強
          辦理，再經由彰化縣政府於89年 7月27日以89彰府環
          一字第110179號函准予開工營運等事實，業經證人壬○○、庚○○、辛○○分別於偵查及原審證述明確（
          見90年度偵字第3761號偵查卷第 2宗第25至27、32、
          33、128至131、278至280、409至414、416至428頁、
          原審卷第2宗第52至55、137至142頁)，並有彰化縣政
          府89年3月21日89彰府環一字第50044號函稿影本、申
          請書影本、89年 6月21日彰府農保字第116517號函影
          本、89年 7月27日89彰府環一字第110179號函影本、
          現場勘驗照片影本22張在卷足憑（見90年度偵字第37
          61號偵查卷第1宗第72至84頁、160、161、188頁）。
      (４)經本院向行政院農業委員會函詢：「(一) 921大地震後
          ，為處理震災建築廢棄土物而設置之棄置處理場，其
          水土保持計畫有無頒訂特別之規範？(二)在水土保持相
          關法規中，有無關於開工前應為如何土水保持「先期
          作業」之規範？有無明定何項防災措施或何項水土保
          持設施應先完成始能申報開工之規範？該應先完成項
          目施作時，有無應由專業技師監造之規範？(三)有關89
          年3月21日公布之水土保持技術規範第318條所稱之安
          全圍籬，係水土保持應有之設施？或僅係施工安全之
          要求？(四)施工區如有緩衝帶，有無規範在緩衝帶之植
          生應於申報開工前完成？如在申報完工前方完成，是
          否有違規定？」等事項，據覆稱：(一)依水土保持計畫
          審核及監督要點（93年 8月31日廢止前）第55點：「
          依九二一震災重建暫行條例第61條規定，各級政府機
          關興建或經其核准興建受災戶設置土石方資源堆置處
          理場，依水土保持法第12條至第14條規定，應先擬具
          水土保持計畫者，得以簡易水土保持申報書代替水土
          保持計畫」，故 921大地震後，為處理震災建築廢棄
          土物而設置之棄置處理場，其水土保持計畫得以簡易
          水土保持申報書代替。(二)依前開要點第36點，水土保
          持計畫開工前，應在工地明顯位置豎立施工標示牌、
          開發範圍界樁，並以紅色界樁標示開挖整地範圍。另
          有關承辦監造技師之責任，係規定於同要點第38點至
          41點，包括：「施工期間」應盡告知責任、依核定內
          容監造並製作監造紀錄及到場說明等。至於前該豎立
          施工標示牌、開發範圍界樁等，應於申報開工前完成
          。(三)依水土保持技術規範第318條（89年3月31日公告
          修正）之「安全圍籬」規定，係屬於施工區鄰○○○○道路穿越之沿線所設置之施工區安全措施（工安措
          施），而與水土保持設施有別。(四)至於緩衝帶之植生
          ，應於申報開工後始得施作，並於申報完工前完成。
          有行政院農業委員會98年4月30日農授水保字第09818
          49809號函在卷足憑（見本院卷第139、140頁)。是依
          相關法令，水土保持先期作業僅在工地明顯位置豎立
          施工標示牌及確立開發整地範圍。又緩衝帶之植生，
          既係於申報開工後始得施作，當非屬水土保持先期作
          業所應完成之事項。另承辦監造技師之責任，既明確
          規範於「施工期間」，則在申報開工前之水土保持先
          期作業，當無需技師擔任監造。至於圍籬既僅係施工
          安全之要求，非屬水土保持設施，其設置與否，自應
          視施工區○○鄰○○○○道路穿越而定，並非指施工
          區四周均應設置圍籬圈繞。本件依雙倫公司於89年 5
          月15日申請派員查驗所檢附之照片及彰化縣政府相關
          單位於89年6月2日現場勘查所拍攝之照片（見90年度
          偵字第3761號偵查卷第1宗第74至77、80至84頁)，確
          有設置標示牌、部分安全圍籬及柵門、洗輪胎池、洗
          車池、施工便道碎石級配及兩邊側溝舖設混凝土，當
          已符合法令所定開工前應完成之事項，則壬○○以簽
          稿併呈方式擬稿簽准雙倫公司於坐落彰化縣大村鄉○○○段46之221地號等土地設立921震災建築廢棄土物
          緊急處理場有關水土保持應先完成工作事項同意備查
          ，並在簽呈擬辦欄記載：「農塘積水部分請該公司繼
          續加強抽乾，餘如稿同意備查」等語，經由被告於89
          年6月19日審閱後，以彰化縣政府89年6月21日彰府農
          保字第116517號函通知雙倫公司同意備查且明示就「
          窪地部分雖受實際地形影響，遇雨集中形成農塘，惟
          請繼續加強抽乾，以利水土保持後續工作」應繼續加
          強辦理，再經由彰化縣政府於89年 7月27日以89彰府
          環一字第110179號函准予開工營運，當難認有何違背
          法令或職務而圖利雙倫公司之行為。至緩衝帶之植生
          ，既於申報開工後始得施作，當非屬水土保持先期作
          業所應完成之事項；且申報開工後，方需技師擔任監
          造，均如前所述，自難以植生未完成或在先期作業無
          技師監造，被告即就水土保持先期作同意備查而准予
          開工營運係違背法令之行為，遽論其有公務員登載不
          實或圖利之罪責。
      (５)另案被告張炳堯（已死亡）雖供稱：雙倫公司之場址
          緩衝帶的圍籬及植生至90年 2月15日才做好，且因為
          積水未抽乾，無法完成圍籬設置及緩衝帶植生，至90
          年 1月間才改正等語（見90年度偵字第3761號偵查卷
          第2宗第61、62頁)；乙○○（業經本院97年度上訴字
          第7號判決無罪確定)固亦供稱：雙倫公司之場址緩衝
          帶的圍籬及植生至90年 2月15日才做好，之前都沒有
          做好，被告曾於89年5月29日、6月2日及6月15日到場
          檢查，當時有水的地方未做緩衝帶及圍籬，在89年 6
          月20日止只完成一半等語（見90年度偵字第3761號偵
          查卷第2宗第33、34、63至66頁)。惟有水之地方，既
          係因窪地受實際地形影響，遇雨集中形成農塘，業如
          前揭彰化縣政府89年 6月21日彰府農保字第116517號
          同意備查函所述，當無從在其上設置圍籬及植生，則
          張炳堯、乙○○上開所述，亦難執為不利被告之認定
          。
    ４、證人即茂盛水土保持技師事務所水土保持技師丁○○於
        原審結證：我係負責設計潔興、雙倫公司設置建築廢棄
        土物處理場之技師，主管機關要求建築廢棄土物處理場
        營運後，業者於施作水土保持設施時，應聘請水土保持
        技師負責監造，至於先期作業施作時，是否要申報開工
        及聘請水土保持技師，我不知如何回答，另就雙倫公司
        設置建築廢棄土物處理場預定施工方式中有關8-1-2 施
        工作業項目記載臨時Nc滯洪沈砂池、臨時梯型面工溝、
        臨時梯型面工溝（加筋）、過水路面溝、地下盲管、集
        水井等項目，均屬臨時性之防災措施，並非屬永久性水
        土保持措施，其尚未看過這些措施施作時，應該要申請
        開工這麼細之規定，此種作業流程應該要問主管機關等
        語（見原審卷第2宗第220至223頁)，復參酌被告自承其
        係逢甲大學電子計算機系畢業，原在農業局林務課從事
        行道樹造林及學校綠化工作，嗣於86年10月 1日進入農
        業局水土保持課任職，承辦本案潔興公司、雙倫公司之
        水土保持計畫審查係其處理此類案件中之第一次，其由
        林務課調職至水土保持課僅有參加行政院農業委員會、
        水土保持局一些水土保持之開會，並未參加任何職前訓
        練等語（見原審卷第2宗第240頁）；且依前揭行政院農
        業委員會之函覆內容，可知被告將許多法令未要求應先
        完成之事項，列入水土保持先期作業，尤有甚者，竟將
        應於申報開工後始得施作之緩衝帶植生，列為先期作業
        項目，足徵被告對於水土保持作業詳細流程並非熟稔，
        其既將更多法令所未規定之事項，列為潔興公司、雙倫
        公司應完成之水土保持先期作業內容，顯見其承辦本案
        水土保持業務之過程，應無圖取潔興公司、雙倫公司不
        法利益之主觀犯意甚明。
    ５、921 大地震後，為處理震災建築廢棄土物而設置之棄置
        處理場，其水土保持計畫得以簡易水土保持申報書代替
        ，業如前述，惟本案當時承辦人即被告為審慎起見，仍
        要求業主擬具「水土保持計畫」送核等情，有彰化縣政
        府98年6月1日府水保字第0980125307號函在卷可佐（見
        本院卷第182、183頁），則被告既以更高的標準、更嚴
        謹之方式執行其職務，益證被告在處理上開水土保持業
        務之過程，確無任何圖取潔興公司、雙倫公司不法利益
        之主觀犯意。
    ６、綜上，被告以更嚴格之標準要求潔興公司、雙倫公司提
        出水土保持計畫，並應先完成先期作業，自難認其有圖
        利潔興公司、雙倫公司之主觀犯意。又圍籬既僅係施工
        安全之要求，非屬水土保持設施，其設置與否，應視施
        工區○○鄰○○○○道路穿越而定，並非指施工區四周
        均應設置圍籬圈繞，而本件被告於現場會勘時，潔興公
        司、雙倫公司已有設置標示牌、部分安全圍籬及柵門、
        洗輪胎池、洗車池、施工便道碎石級配及兩邊側溝舖設
        混凝土，當已符合法令所定開工前應完成之事項；而緩
        衝帶之植生，既於申報開工後始得施作，當非屬水土保
        持先期作業所應完成之事項；另申報開工後，方需技師
        擔任監造，自難以未設置圍籬圈繞、緩衝帶植生未完成
        或在先期作業無技師監造等非屬法令要求或事實上並無
        需要之事項，遽謂被告就潔興公司、雙倫公司之水土保
        持先期作同意備查，有公務員登載不實或圖利之犯行。
  (三)就公訴意旨(三)所載部分：
    １、按修正前刑法第 165條所謂僭行職權，係指無此職權僭
        越行使者而言。若其職權原係出諸有權者之授與，固不
        成立本罪，即使授權人在行政上無權授與，而行為人誤
        認其有權授與，因而行使該項職權，要不得謂有僭行職
        權之故意，仍難論以該條之罪（最高法院23年上字第21
        號判例參照)，亦即，刑法第158條所指冒充公務員而行
        使其職權之僭行職權罪，係指無此職權而僭越行使者而
        言，故行為人除冒充公務員之外，尚須有僭行越使職權
        之行為，始屬相當（最高法院95年度台上字第5058號判
        決要旨參照）。
    ２、被告在載明「主旨：檢陳彰化縣大村鄉○○○段46-221
        等地號彰化縣政府 921震災建築廢棄土物處理場設置計
        畫暨專案小組審查結論各乙份，陳請鑑核」等語之彰化
        縣政府環境保護局簽文，有關農業局意見部分，原記載
        「921 震災建築廢棄土物之設置，請業務主管機關本諸
        權責依法處理，與本局無關」等語，以修正液塗抹後，
        另改寫為「本案本局僅對水土保持法部分之審核與監督
        工作，至於是否適用緊急命令，請主政機關依法處理，
        案應與本局無涉」等語之事實，為被告所不否認，且有
        前揭簽文影本、法務部調查局90年5月16日陸(二)字第9
        0133655號鑑定通知書影本在卷足參（見90年度偵字第3
        761號偵查卷宗第1宗第8、736頁）。
    ３、載明「主旨：檢陳彰化縣大村鄉○○○段46-221等地號
        彰化縣政府 921震災建築廢棄土物處理場設置計畫暨專
        案小組審查結論各乙份，陳請鑑核」等語之彰化縣政府
        環境保護局簽文，是由彰化縣政府環境保護局第一課稽
        查員辛○○持至彰化縣政府農業局，交與被告會簽，由
        被告簽擬意見，因其業務主管即農業局局長戊○○有意
        見，被告遂按戊○○之指示修正後，再交給證人辛○○
        繼續至其他單位會簽等事實，業據證人戊○○於原審結
        證：載明「主旨：檢陳彰化縣大村鄉○○○段46-221等
        地號彰化縣政府 921震災建築廢棄土物處理場設置計畫
        暨專案小組審查結論各乙份，陳請鑑核」等語之彰化縣
        政府環境保護局簽文，是由環境保護局人員於89年 3月
        20日拿來會農業局之簽文，我有在該簽文上蓋章；依照
        彰化縣政府公文流程，別單位會簽後之公文，經我批示
        後，原簽應不會再回到農業局，即按公文程序流程進行
        ，因有電腦管制，故公文至何單位均有紀錄，除非承辦
        人員自行抽回來，但此種可能性很低，且簽文經會簽後
        ，再呈由縣長批示，農業局員工要再拿回來塗改之可能
        性很低，上開簽文上，農業局有表示意見，第二點記載
        本案本局僅對水土保持法部分之審核與監督工作，至於
        是否適用緊急命令，請主政機關依法處理，案應與本局
        無涉等語，係由我修正之結果，因承辦人員簽寫後送給
        我審閱，我覺得承辦人所擬意見不是很好，因為本案是
        921 地震後環境保護局要處理之案件，就各單位之事業
        目的主管法規，農業局部分是水土保持法、山坡地保育
        利用條例，至於本案是否適用 921地震之緊急命令，是
        環境保護局主辦要引用之法規，故我希望註明僅就水土
        保持工程技術上之審核，其餘部分農業局無權干涉，故
        我請承辦人員要載明表達清楚農業局之立場，而農業局
        審核時，該簽均有檢附現場會議記錄、修訂意見等全部
        資料等語明確（見原審卷第2宗第45至47頁)。證人即彰
        化縣政府環境保護局第一課稽查員辛○○於原審亦證述
        ：我於89年間擔任彰化縣政府環保局第一課稽查員，載
        明「主旨：檢陳彰化縣大村鄉○○○段46-221等地號彰
        化縣政府 921震災建築廢棄土物處理場設置計畫暨專案
        小組審查結論各乙份，陳請鑑核」等語之彰化縣政府環
        境保護局簽文係由我主簽，此為 921地震災害之緊急案
        件，彰化縣政府前副縣長張朝權要求我親自持會各相關
        單位，我就親自持往彰化縣政府農業局會簽，會簽時，
        我看見農業局局長戊○○，而農業局負責接洽人員為被
        告，印象中並未看見水土保持課課長己○○，至於農業
        局內部會簽程序我並不清楚，而被告將前揭簽文交給我
        收受時，該簽文上，農業局有表示意見，且有把原來意
        見以修正液塗掉，而塗改過後第二點所記載即為「本案
        本局僅對水土保持法部分之審核與監督工作，至於是否
        適用緊急命令，請主政機關依法處理，案應與本局無涉
        」等語，農業局會簽完成後，我就持往地政科繼續會簽
        ，所有會簽單位會簽完成後，該簽文不會送到農業局，
        會依照行政程序送至主任秘書、副縣長、縣長裁示，縣
        長裁示後，再送至環保局行政室辦理發文程序，在該會
        簽過程中，我並無將簽文抽回，交給被告塗改等語（見
        原審卷第2宗第54頁)，復有上開簽文影本在卷可佐（見
        90年度偵字第3761號偵查卷第1宗第8頁）。查證人戊○○、辛○○所證上情，互核一致，且與常情並不違背，
        當可採信，足見被告在上開簽文塗改之行為，確係基於
        證人即農業局局長戊○○審閱後，對於被告所擬之會簽
        內容有意見，因而指示被告修正，再交給證人辛○○繼
        續會簽，自難遽指其有不法塗改之行為。
    ４、證人即彰化縣政府前秘書劉鴻仁雖曾於偵查中證述：載
        明「主旨：檢陳彰化縣大村鄉○○○段46-221等地號彰
        化縣政府 921震災建築廢棄土物處理場設置計畫暨專案
        小組審查結論各乙份，陳請鑑核」等語之彰化縣政府環
        境保護局簽文，彰化縣政府環境保護局於89年 3月20日
        會簽時，並無修正液塗掉痕跡，亦無其他科室加註意見
        云云（見90年度偵字第3761號偵查卷2宗第248、249、4
        03)。然證人劉鴻仁另結證：彰化縣環境保護局於89年3
        月20日會簽時，我有要求彰化縣環境保護局補內政部88
        年12月6日函文、環境保護署3月14日函文，退件後，彰
        化縣環境保護局的人並未再將該簽文拿給我看，後來拿
        來時，地政局、農業局、工務局、法制室均已會簽過等
        語（見90年度偵字第3761號偵查卷第2宗第100頁），足
        見證人劉鴻仁所述其看見上開簽文並無修正液塗抹痕跡
        ，應係其他科室尚未會簽前之狀態，自難以此執為不利
        被告之認定。又法務部調查局90年 5月16日陸(二)字第
        90133655號鑑定通知書（見臺灣彰化地方法院檢察署90
        年度偵字第3761號偵查卷第1宗第736頁）所載之鑑定結
        果，僅能證明上開簽文曾有塗改痕跡及塗改前後所載之
        文字各為何，尚難執此逕行推論被告必定係於縣長判行
        核准函稿後，再由證人辛○○將縣長核准原簽交被告塗
        改，同難單憑該鑑定結果，遽為不利被告之認定。
    ５、證人即彰化縣政府農業局水土保持課前課長己○○於89
        年 3月20日簽到表之上午簽到、下午簽到、下午簽退欄
        均有簽名等情，有彰化縣政府96年8月24日府政三字第0
        960170095號函、97年1月15日府人二字第0970012195號
        函檢附之簽到表在卷足佐(見原審卷第1宗第140至142、
        243、244頁)，固足認證人己○○於89年3月20日確有至
        彰化縣政府農業局水土保持課執行公務。惟證人己○○
        於原審證述：我於89年間擔任彰化縣政府農業局水土保
        持課課長，如外出或差假是由水土保持課內留守之正式
        員工同事代理，證人辛○○於89年 3月20日持前揭簽文
        至農業局會簽時，由被告代行水土保持課長職權之原因
        ，我現在不清楚，一般代行原因應視我當日是否有差假
        或公出，水土保持課課長職務代行章是放在抽屜或代理
        人處，有差假或公出時，會將職務代行章交予代理人，
        授權由代理人自行拿取職務代行章，我於89年間外出時
        ，因農業局設有外出登記簿，於公務外出時，例如外出
        開會開約2、3小時未在局內；或臨時有事需出差，因未
        及請假出差均會填寫外出登記簿，但如時間足夠返回水
        土保持課下班打卡時，我仍會返回辦公室打卡等語（見
        原審卷第2宗第48至51頁)。證人戊○○則證述：農業局
        有7個課，7個課長各有專責，課長有時出差會找代理人
        ，因課員很多，我不可能看到有蓋代理章情形，均逐一
        清查是否有人請假，且並無固定之人代理課長，一般而
        言短暫外出例如開會，不會有代理情形，只有請假、出
        差才會有代理必要，至於有無臨時外出找人代理之情形
        要視該課運作情形，我不清楚，如有職務代行時，因職
        務代行章已經刻好職務代理文字，印章中間為空白，而
        空白處再蓋代理人之職務章等語(見原審卷第2宗第45頁
        )。查證人己○○雖於89年3月20日簽到表之上午簽到、
        下午簽到、下午簽退欄均有簽名，然其既證述有可能因
        公務外出時或臨時有事需出差，因未及請假，均會填寫
        外出登記簿，但如時間足夠返回水土保持課下班打卡時
        ，仍會返回辦公室打卡簽名等情，自難僅憑前揭卷附彰
        化縣政府96年 8月24日府政三字第0960170095號函、97
        年 1月15日府人二字第0970012195號函檢附之簽到表，
        逕行推論證人己○○於89年 3月20日未外出且均在水土
        保持課辦公室內等不利於被告之事實。又彰化縣政府農
        業局於89年間設有外出登記簿供該局公務員因公務外出
        時登記，然該登記簿因時隔久遠及辦公室數次搬遷整理
        ，已無留存，業經上開彰化縣政府以97年 1月15日府人
        二字第0970012195號函敘甚明，無從完全排除證人己○○於89年 3月20日確有外出洽公之情事，自難遽為被告
        有僭行職權之推論。況被告係受證人戊○○之指示而於
        前揭簽文上簽擬有關農業局之意見等事實，已如前述，
        若當時證人即水土保持課課長己○○並未因公外出，而
        證人即農業局局長戊○○逕行跳過證人即水土保持課長
        己○○，直接授意擔任水土保持課之技士即被告代行水
        土保持課課長簽擬農業局之意見，亦與事理常情有違。
        至證人己○○雖於偵查中證述：我於89年 3月20日當日
        並未離開辦公室云云（見90年度偵字第3761號偵查卷第
        2宗第133頁)，然證人己○○係於90年4月18日偵訊中為
        上開內容之證述，其對於逾1年前即89年3月20日當時之
        出勤狀況，是否能記憶清楚，已顯有可疑之處，況其對
        於簽到退之過程，業經證述如前，是證人己○○此部分
        之證述內容，既非經仔細求證後之事實，自難執為不利
        於被告之認定。再參諸證人辛○○前揭所證其於89年 3
        月20日持前揭簽文至農業局會簽時，農業局負責收受處
        理之人員為被告，印象中並未看見水土保持課課長己○○等情，堪認被告辯稱係因水土保持課課長即證人己○○於89年 3月20日外出洽公之際，其基於職務代理而代
        行水土保持課課長職務等語，應符真實可信。
    ６、綜上，被告既係依據其長官即農業局局長戊○○之指示
        ，修改上開簽文第二點為「本案本局僅對水土保持法部
        分之審核與監督工作，至於是否適用緊急命令，請主政
        機關依法處理，案應與本局無涉」等語，且證人己○○
        有可能因公外出並未在辦公室，被告為其代理人，方加
        蓋水土保持課課長之職務代行章，自難遽認被告有冒充
        為水土保持課課長，並僭行職權之行為。
  (四)檢察官所舉同案被告辛○○、楊素季、陳靖霖、陳文樵、
      許振利、陳佩琳、丁○○、黃駿霖、張炳堯、乙○○、張
      淑真、宋瑞光、沈榮朗之供述；證人王瑞興即前內政部中
      部辦公室使用管制科科長、阮剛猛即前彰化縣縣長、林旭
      淋即前內政部中部辦公室使用管制科股長、吳義雄即前行
      政院環保署前任副署長、陳永仁即前環保署主任秘書、晏
      文瑩即前環保署秘書、符樹強即前環保署參事、何舜琴即
      前環保署承辦九二一震災廢棄物處理場之廢棄物管理處原
      副處長、郭子哲即前環保署法規會執行秘書、宋以仁即前
      環保署廢棄物管理處第二科科長、蔡篷培即前環保署廢棄
      物管處原第六科科長、劉宗勇即前環保署綜合計劃處科長
      、李鴻源即前環保署技正、姜慶華即前環保署專門委員、
      陳宏益即前環保署中部辦公室股長、張涵裕即前環保署中
      部辦公室技士、林山基與羅清端即前農委會水土保持局技
      士、李明聰即前雙倫廢棄物土處理場水土保持工程監造技
      師、姚長益即前彰化縣環保局副局長、賴九世即前彰化縣
      環保局技正、江培根即前彰化縣環保局第四課課長、郭至
      善即前彰化縣環保局稽查員、周建成與鄔金松即前彰化縣
      環保局第四課稽查員、張國華、蘇水永、黃昭嵩、李志騰
      、賴俊雄、黃淑華、江碧玉、庚○○、柯盛宗、許耀宗、
      張良勝、林致宏、張炳南、陳怡汎、陳永誠、黃文清、陳
      正雄、劉鴻仁、黃文瑞、陳昭榮、周強憲、陳岳嵩、黃哲
      崇、林福興、戊○○、蔡令謙、壬○○、己○○、梁信義
      、賴美齡、廖智內、翁添滿、陳進春、江士賢、李文嘉、
      詹恕、梁橋楠、林權、蘇坤堯、詹益宗、林建宏等人證詞
      及其他書證，籠統地認其足以證明被告有上開公訴意旨(一)
      (二)(三)之犯罪事實。惟其中同案被告黃勝發、辛○○、楊素
      季、許振利、陳靖霖、陳文樵、陳佩琳、丁○○、黃駿霖
      、乙○○等人業經臺灣彰化地方法院、本院判決均無罪確
      定，有臺灣彰化地方法院90年度訴字第1264號、本院97年
      度上訴字第7號判決在卷可憑（見原審卷第1宗第149至238
      頁、本院卷第74至117頁)，且上開各證人所證及其他書證
      內容，或為法令之解釋，或其個人參與及經辦之過程，或
      屬與本案無關而係同案被告所涉其他事項，均無從憑以認
      定被告有公務員不實登載並持以行使、圖利、冒充公務員
      而僭行公務員職權之主觀犯意及客觀行為，自皆無從執為
      不利被告之認定。
  (五)綜上所述，本件檢察官所舉之證據，既不足以使本院形成
      被告有公務員不實登載並持以行使、圖利、冒充公務員而
      僭行公務職權等行為之心證，此外，本院在得依或應依職
      權調查證據之範圍內，復查無其他積極明確之證據，足以
      認定被告有檢察官所指上開罪行，自屬不能證明被告犯罪
      。原審因而為被告無罪之諭知，並無不當，檢察官上訴意
      旨仍認被告有公務員不實登載並持以行使、圖利、冒充公
      務員而僭行公務職權等行為，指摘原判決不當，為無理由
      ，應予駁回。
五、據上論斷，應依刑事訴訟法第368條，判決如主文。
本案經檢察官甲○○到庭執行職務。
中    華    民    國    98    年    6     月    24    日
            刑事第六庭    審判長法  官  李  文  雄
                                法  官  林  靜  芬
                                法  官  張  恩  賜
以上正本證明與原本無異。
如不服本判決應於收受本判決後10日內向本院提出上訴書狀，其
未敘述上訴理由者，並得於提起上訴後10日內向本院補提理由書
狀（均須按他造當事人之人數附繕本）「切勿逕送上級法院」。
                                書記官  陳  如  慧
中    華    民    國    98    年    6     月    24    日


司法院資訊處製作；財團法人民間司法改革基金會備份。
